【裁判字號】    99,撤緩,180
【裁判日期】    990727
【裁判案由】    聲請撤銷緩刑
【裁判全文】
臺灣板橋地方法院刑事裁定             99年度撤緩字第180號
聲  請  人  臺灣板橋地方法院檢察署檢察官
被      告  甲○○
上列聲請人因受刑人犯妨害自由案件（臺灣臺北地方法院97年度
簡字第3723號），聲請撤銷緩刑之宣告（99年度執聲字第2292號
），本院裁定如下：
    主  文
聲請駁回。
    理  由
一、聲請意旨略以：受刑人甲○○因犯妨害自由案件（臺北地檢
    98年執他第404 號），經臺灣臺北地方法院以97年簡字第37
    23號（97年偵字13501 號）判處拘役40日，緩刑2 年，於民
    國97年12月10日確定在案。竟於緩刑期內即99年3 月17日至
    99年3 月20日，其另犯賭博罪，經本院於99年4 月13日以99
    年簡字第2838號判處得易科罰金之有期徒刑2 月，於99年5
    月14日確定。受刑人因有上揭之犯罪事由，足認其不知悔悟
    自新，原宣告之緩刑難收其預期效果，而有執行刑罰之必要
    ，合於刑法第75條之1 第1 項第2 款所定得撤銷緩刑宣告之
    原因，爰依刑事訴訟法第476條規定聲請撤銷云云。
二、按刑法第75條、第75條之1 於98年5 月19日修正，於98年6
    月10日以華總一義字第09800015611 號經總統公布，修正後
    刑法第75條之1 第1 項第2 款規定：「受緩刑之宣告而有下
    列情形之一，足認原宣告之緩刑難收其預期效果，而有執行
    刑罰之必要者，得撤銷其宣告：二、緩刑期內故意犯他罪，
    而在緩刑期內受6 月以下有期徒刑、拘役或罰金之宣告確定
    者」；又按於98年5 月19日刑法修正施行前，受緩刑之宣告
    ，98年5 月19日修正刑法施行後，仍在緩刑期內者，適用98
    年5 月19日修正施行之刑法第75條及第75條之1 規定；又上
    開修正公布之刑法，自98年9 月1 日施行，刑法施行法第6
    條之1 第2 項、第10條之2 第2 項分別定有明文。本件係於
    97年11月6 日依98年9 月1 日生效施行前之刑法宣告緩刑，
    迄新法施行仍在緩刑期內，揆諸前揭說明，即應適用98年9
    月1 日修正施行之刑法第75條、第75條之1 規定。又刑法第
    75條之1 係於94年2 月2 日修正所新增訂，考其立法意旨略
    以：關於緩刑之撤銷，修正前刑法第75條第1 項固已設有2
    款應撤銷之原因；至得撤銷緩刑之原因，則僅於保安處分章
    內第93條第3 項與撤銷假釋合併加以規定，體例上不相連貫
    ，實用上亦欠彈性，爰參酌德國及奧地利現行立法例增訂得
    撤銷緩刑之原因。其中修正前刑法關於緩刑前或緩刑期間故
    意犯他罪，而在緩刑期內受得易科罰金之有期徒刑（98年5
    月19日修正公布之刑法第75條之1 就「受得易科罰金」部分
    修正為「受6 月以下有期徒刑」）之宣告者，列為應撤銷緩
    刑之事由，因認過於嚴苛，而排除第75條應撤銷緩刑之事由
    ，移列至得撤銷緩刑事由，俾使法官依被告再犯情節，而裁
    量是否撤銷先前緩刑之宣告。其次，如有前開事由，但判決
    宣告拘役、罰金時，可見行為人仍未見悔悟，有列為得撤銷
    緩刑之事由，以資彈性適用，爰於第1 項第1 款、第2 款增
    訂之。且本條採用裁量撤銷主義，賦予法院撤銷與否之權限
    ，特於第1 項規定實質要件為「足認原宣告之緩刑難收其預
    期效果，而有執行刑罰之必要」，供作審認之標準。亦即於
    「得」撤銷緩刑之情形，法官應依職權本於合目的性之裁量
    ，妥適審酌被告所犯前後數罪間，關於法益侵害之性質、再
    犯之原因、違反法規範之情節是否重大、被告主觀犯意所顯
    現之惡性及其反社會性等情，是否已使前案原為促使惡性輕
    微之被告或偶發犯、初犯改過自新而宣告之緩刑，已難收其
    預期之效果，而確有執行刑罰之必要，此與刑法第75條第1
    項所定2 款要件有一具備，即毋庸再行審酌其他情狀，應逕
    予撤銷緩刑之情形不同，先予敘明。
三、經查，本件受刑人甲○○前述於緩刑期內即99年3 月17日下
    午6 時許起至同年月20日晚上9 時許，利用其所借用位於臺
    北縣樹林市○○路190 之4 號空屋充為賭博場所，招攬不特
    定之成年賭客賭博，並於每名賭客贏取新臺幣（下同）300
    元時，收取10元之抽頭金牟利，而犯刑法第268 條之意圖營
    利聚眾賭博罪，經本院以99年度簡字第2838號判處有期徒刑
    2 月，如易科罰金以1,000 元折算1 日，於99年5 月14日確
    定之事實，固有上揭刑事判決及臺灣高等法院被告前案紀錄
    表各1 件存卷足憑，惟其所犯上開賭博罪與其宣告緩刑之妨
    害自由罪兩案之犯罪時間相隔近2 年，而其所犯前述判決確
    定在後之賭博罪之犯罪時間，雖係在前述緩刑案件之緩刑期
    內，惟其犯罪手段、目的及方式並無何類似性，應係偶發犯
    罪，又該罪之法定刑為3 年以下有期徒刑，得併科3 千元以
    下罰金，而法院判處最低刑度之有期徒刑2 月，顯亦認定其
    犯罪情節實屬輕微，是尚難據此認定受刑人有不知悔悟自新
    之情形。此外，受刑人於上揭兩案之本院審理及偵查中時，
    均分別坦承犯行，足見受刑人在緩刑宣告後確有悔改之意，
    其主觀顯現之反社會性非重，不足認所宣告之緩刑難收其預
    期效果，而有執行刑罰之必要。況聲請人亦未提出其他積極
    證據或具體說明受刑人有何情狀足認「原宣告之緩刑難收其
    預期效果，而有執行刑罰之必要」，是亦難認受刑人有合於
    刑法第75條之1 第1 項所定得撤銷緩刑宣告規定之情事。從
    而，聲請人聲請撤銷受刑人之緩刑宣告，即非有據，為無理
    由，應予駁回。
四、依刑事訴訟法第220 條，裁定如主文。
中    華    民    國    99    年    7     月    27    日
                  刑事第十五庭  法  官  吳幸娥
以上正本證明與原本無異
如不服本裁定應於送達後5日內向本院提出抗告狀
                                書記官  黃頌棻
中    華    民    國    99    年    7     月    27    日

司法院資訊處製作；財團法人民間司法改革基金會備份。
